【裁判字號】    97,消債更,36
【裁判日期】    970804
【裁判案由】    更生事件
【裁判全文】
臺灣士林地方法院民事裁定            97年度消債更字第36號
債  務  人  甲○○○
上列債務人聲請更生事件，本院裁定如下：
    主  文
債務人自中華民國97年8 月6 日17時起開始更生程序。
    理  由
一、按債務人與金融機構協商成立者，不得聲請更生或清算。但
    因不可歸責於己之事由，致履行顯有重大困難者，不在此限
    。又本條例施行前，債務人依金融主管機關協調成立之中華
    民國銀行公會會員辦理消費金融案件無擔保債務協商機制與
    金融機構成立之協商，準用前項之規定，消費者債務清理條
    例第151 條第5 、6 項定有明文。次按債務人不能清償債務
    或有不能清償之虞，且無擔保或無優先權之債務總額未逾新
    臺幣（下同）1,200 萬元者，於法院裁定開始清算程序或宣
    告破產前，得向法院聲請更生，觀諸同條例第3 條、第42條
    第1 項規定自明。再按法院開始更生程序之裁定，應載明其
    年、月、日、時，並即時發生效力，同條例第45條第1 項亦
    有明定。
二、聲請意旨略以：伊有不能清償債務情事，前曾於民國95年間
    依照「中華民國銀行公會會員辦理消費金融案件無擔保債務
    協商機制」請求共同協商債務清償方案，並協商成立，協商
    條件為每月還款3 萬5463元。惟伊經營服飾店每月營業所得
    僅約1 萬2,500 元，臺北市政府補助金每月8,500 元，除自
    己生活所需外，尚須扶養一名子女，各項支出金額已超過收
    入可支應範圍。是協商條件既高於伊每月營業所得，且未考
    量必要生活及扶養支出，且伊於履行債務期間，罹患「紅斑
    性狼瘡併尿毒症及高血壓」之重症，每週需治療三次，以致
    無法正常工作，因此有不能清償之情事。而伊無擔保或無優
    先權之債務總額未逾1,200 萬元，雖曾協商但因有上開不可
    歸責於己之事由，致不能履行協商條件，復未經法院裁定開
    始清算程序或宣告破產，爰向本院聲請更生等語。
三、經查，債務人所主張之上開事實，業據提出中華民國銀行公
    會會員辦理消費金融案件無擔保債務協商機制協議書（見本
    院卷第28頁）、債務人全戶戶籍謄本（見本院卷第12、13頁
    ）、財團法人金融聯合徵信中心當事人綜合信用報告之協商
    前置專用債權人清冊（見本院卷第23至25頁）、有國防醫學
    院三軍總醫院附設民眾診療服務處之診斷證明書（見本院卷
    第30、49頁）等為證，核閱屬實，堪認為真正。由債務人之
    之綜合所得稅各類所得資料清單可知，95、96年度之所得雖
    屬相當，惟由96年度之營利事業所得遠少於95年度之營利事
    業所得可知，債務人確有因收入短少而有不能履行債務之情
    事（見本院卷第15、79、41、74頁）在卷可稽。又債務人於
    此期間罹患「紅斑性狼瘡併尿毒症及高血壓」之重症，影響
    其工作還款能力，以致於未能如期履行協商條件，實屬不可
    歸責於己，致履行顯有重大困難之事由。又債務人之無擔保
    及無優先債務總額未逾新臺幣1,200 萬元，已見前揭證明。
    綜上所述，債務人因經濟陷於困頓，及工作能力之減損，為
    謀求債務人經濟生活之更生及社會經濟之健全發展，輔以保
    障債權人之公平受償之立法目的，應給予更生之機會。復查
    債務人無同條例第6 條第3 項、第8 條或第46條各款所定駁
    回更生聲請之事由存在，則債務人聲請更生，應屬有據，爰
    裁定如主文。
中    華    民    國    97    年    8     月    4     日
                  民事第二庭  法      官  方彬彬
上為正本係照原本作成。
本件不得抗告。
中    華    民    國    97    年    8     月    4     日
                              書  記  官  王玉雙


司法院資訊處製作；財團法人民間司法改革基金會備份。
